ACORDAO-COMPLETO-2393925

ACÓRDÃO 531/2020 ATA 7/2020 - PLENÁRIO

VISTOS, relatados e discutidos estes autos de recurso de revisão interposto pela Companhia de Teatro Heliópolis contra o Acórdão 5992/2014-TCU-Primeira Câmara;
ACORDAM os Ministros do Tribunal de Contas da União, reunidos em sessão do Plenário, ante as razões expostas pelo Redator, em: 
9.1. conhecer do recurso de revisão interposto pela Companhia de Teatro Heliópolis para, no mérito, dar-lhe provimento parcial e tornar insubsistentes os itens 9.2, 9.3, 9.4, 9.5, 9.6 e 9.7 do Acórdão 5992/2014-TCU-Primeira Câmara; 
9.2. julgar irregulares as contas da Companhia de Teatro Heliópolis e de Miguel da Guia Rocha Silva, com fundamento nos artigos 1º, inciso I, 16, inciso III, alínea 'a', 19, parágrafo único, e 23, inciso III, alínea 'a', da Lei 8.443/1992; 
9.3. aplicar à Companhia de Teatro Heliópolis e a Miguel da Guia Rocha Silva a multa individual de R$ 10.000,00 (dez mil reais) , com fulcro no art. 58, inciso I, da Lei 8.443/1992, fixando-lhes o prazo de quinze dias, a contar da notificação, para comprovarem, perante o Tribunal (art. 214, inciso III, alínea "a", do Regimento Interno) , o recolhimento da multa ao Tesouro Nacional, atualizada monetariamente entre a data do presente acórdão e a do efetivo recolhimento, se paga após o vencimento, na forma da legislação em vigor; 
9.4. autorizar, desde logo, nos termos do art. 28, inciso II, da Lei 8.443/1992, a cobrança judicial das dívidas, caso não atendidas as notificações;
9.5. dar ciência desta deliberação à Procuradoria da República no Estado de São Paulo e à Secretaria de Políticas de Promoção da Igualdade Racial.

Recurso de revisão interposto contra acórdão que julgou irregulares as contas da recorrente e a condenou ao pagamento de débito e de multa em razão da omissão no dever de prestar contas dos recursos repassados por força de convênio destinado à remontagem e à realização de 40 apresentações do espetáculo O dia em que Túlio descobriu a África.

Companhia de Teatro Heliópolis.

3. Interessados/Responsáveis/Recorrentes:
3.1. Responsáveis: Companhia de Teatro Heliópolis (05.092.786/0001-38); Miguel da Guia Rocha Silva (XXX.966.938-XX)
3.2. Recorrente: Companhia de Teatro Heliópolis (05.092.786/0001-38).

13.1. Ministros presentes: José Mucio Monteiro (Presidente), Walton Alencar Rodrigues (Relator), Benjamin Zymler, Augusto Nardes, Aroldo Cedraz, Raimundo Carreiro, Ana Arraes, Bruno Dantas e Vital do Rêgo.
13.2. Ministro-Substituto presente: Augusto Sherman Cavalcanti.

ACORDAO-COMPLETO-2428812

Acórdão de Relação 9634/2020 - Primeira Câmara

Acórdão de Relação

Primeira Câmara

WALTON ALENCAR RODRIGUES

Ministro Benjamin Zymler.

Adoto, como relatório, a instrução da Secretaria de Recursos (peças 56-57) , que contou com a anuência do MPTCU, representado pelo Subprocurador-Geral Lucas Rocha Furtado (peça 58) :
INTRODUÇÃO
1. Trata-se de recurso de revisão interposto pela Companhia de Teatro Heliópolis (peça 51 e peça 33) contra o Acórdão 5992/2014-TCU-Primeira Câmara, da relatoria do Ministro Walton Alencar Rodrigues (peça 19) , com o seguinte teor:
9.1. declarar a revelia da Companhia de Teatro Heliópolis e do Sr. Miguel da Guia Rocha Silva, com fundamento no art. 12, § 3º, da Lei 8.443/1992;
9.2. com fundamento nos arts. 1º, 16, inciso III, alínea "a", da Lei 8.443/1992, c/c os arts. 19, caput, e 23, inciso III, da mesma Lei, julgar irregulares as contas da Companhia de Teatro Heliópolis e do Sr. Miguel da Guia Rocha Silva, condenando-os solidariamente ao pagamento da quantia abaixo relacionada, com a incidência dos devidos encargos legais, calculados a partir da data correspondente até o efetivo recolhimento, na forma da legislação em vigor:
	Data da Ocorrência 
	Valor Original (R$) 

	2/1/2012
	95.000,00

9.3. fixar o prazo de 15 (quinze) dias, a contar da data da notificação, para que os responsáveis de que trata o subitem anterior comprovem, perante o Tribunal, o recolhimento da referida quantia aos cofres do Tesouro Nacional, nos termos do art. 23, inciso III, alínea "a", da Lei 8.443/1992 c/c o art. 214, inciso III, alínea "a", do Regimento Interno do TCU (RI/TCU) ;
9.4. aplicar aos responsáveis de que trata o subitem 9.2 as multas do art. 57 da Lei 8.443/1992, nos valores individuais de R$ 10.000,00 (dez mil reais) ;
9.5. fixar o prazo de 15 (quinze) dias, a contar da data da notificação, para que os responsáveis de que trata o item anterior comprovem, perante o Tribunal (art. 214, inciso III, alínea "a", e 269 do RI/TCU) , o recolhimento das referidas quantias aos cofres do Tesouro Nacional, atualizadas monetariamente, quando pagas após seu vencimento, desde a data de prolação deste Acórdão até a do efetivo recolhimento, na forma da legislação em vigor; 
9.6. autorizar a cobrança judicial das dívidas, caso não atendidas as notificações, nos termos do art. 28, inciso II, da Lei 8.443/1992;
9.7. autorizar, desde já, caso venha a ser solicitado, o parcelamento das dívidas em até 36 (trinta e seis) parcelas mensais, nos termos do art. 217 do RI/TCU, com a incidência sobre cada parcela dos devidos encargos legais até o efetivo pagamento, esclarecendo que a falta de pagamento de qualquer parcela importará no vencimento antecipado do saldo devedor (§ 2º do art. 217 do RI/TCU) ;
9.8. encaminhar cópia deste acórdão, acompanhado do relatório e voto que o fundamentam, à Procuradoria da República no Estado de São Paulo, nos termos do art. 16, § 3º, da Lei 8.443/1992, aos responsáveis e à Secretaria de Políticas de Promoção da Igualdade Racial.
HISTÓRICO
2. Trata-se de tomada de contas especial (TCE) instaurada pela Secretaria de Políticas de Promoção da Igualdade Racial, vinculada à Presidência da República (SEPPIR/PR) , em razão da omissão no dever de prestar contas dos recursos repassados por força do Convênio 763065/2011 (peça 1, p. 211-231) , celebrado com a Companhia de Teatro Heliópolis, com vigência de 28/12/2011 a 26/8/2012 (peça 1, p. 227) , sendo após prorrogado para 30/8/2012 (peça 1, p. 295 e 297) . O convênio teve por objeto a remontagem e a realização de 40 apresentações do espetáculo "O dia em que Túlio descobriu a África", conforme o plano de trabalho (peça 1, p. 55) .
2.1. Para consecução da avença, foi previsto o dispêndio de R$ 100.000,00, dos quais R$ 95.000,00 seriam repassados pelo concedente e R$ 5.000,00 à título de contrapartida (peça 1, p. 117) , os quais foram repassados por meio da ordem bancária 2011OB801010, de 30/12/2011 (peça 1, p. 251 e 253) .
2.2. Caracterizada a omissão no dever de prestar contas, instaurou-se a Tomada de Contas Especial, cujo relatório se encontra à peça 1, p. 381-384, com a responsabilização da Companhia de Teatro Heliópolis e de Miguel da Guia Rocha Silva pelo total do montante repassado (peça 1, p. 384) .
2.3. Devidamente citados (peças 8 a 12) , a Companhia de Teatro Heliópolis/SP, solidariamente com Miguel da Guia Rocha Silva, na condição de presidente da entidade, permaneceram silentes durante o prazo para apresentação das alegações de defesa, o que caracterizou a revelia.
2.4. Diante disso, os autos foram apreciados por meio do Acórdão 5992/2014-TCU-Primeira Câmara (peça 19) , que julgou irregulares as contas dos responsáveis, aplicando-lhes débito solidário e multa.
2.5. Em face dessa decisão, os responsáveis interpuseram recurso de reconsideração, no qual apresentaram a prestação de contas do convênio em questão (peça 33) . No entanto, o relator, Ministro Bruno Dantas, em seu despacho, entendeu que não havia apelo a ser apreciado ante a ausência dos requisitos inerentes aos recursos (peça 37) .
2.6. Neste momento, a Companhia de Teatro Heliópolis/SP interpõe recurso de revisão (peça 51) , com fundamento no art. 35 da Lei 8.443/1992, ora em análise, requerendo a reforma do acórdão recorrido para que sejam consideradas regulares as suas contas, com cancelamento do débito e da multa anteriormente aplicados.
ADMISSIBILIDADE
3. Reitera-se o exame preliminar de admissibilidade contido na peça 52, ratificado pelo Relator, Walton Alencar Rodrigues, na peça 55, que concluiu pelo conhecimento do recurso, eis que preenchidos os requisitos processuais aplicáveis à espécie, porém, sem efeito suspensivo por ausência de previsão normativa. 
MÉRITO
4. Delimitação
4.1. Constitui objeto do presente recurso as seguintes questões (peça 72, p. 2-39) :
a) se a recorrente deve ser responsabilizada (peça 51, p. 2-13) ;
b) se a documentação apresentada pela recorrente possui o condão de demonstrar a execução do objeto do Convênio 763065/2011 e a correta aplicação dos recursos repassados pelo concedente (peças 33 e 51) . 
5. Se a recorrente deve ser responsabilizada (peça 51, p. 2-13) .
5.1. A recorrente defende que não pode ser responsabilizada, com base nos seguintes argumentos: 
a) descreve um histórico das atividades teatrais que exerce há 17 anos, enfatizando o trabalho cultural e social junto à comunidade carente de Heliópolis, a respeito do qual junta folders, notícias de premiação, entre outros, à peça 51, p. 15-66;
b) alega que não conseguiu fazer a prestação de contas pelo sistema Siconv, na época devida, por falta de estrutura financeira e técnica e ainda porque o Siconv apresentava problemas;
c) com o prazo encerrado, encaminhou a prestação de contas ao TCU, por meio de remessa postal, a qual foi declarada irregular, conforme o acórdão atacado, de 7/10/2014; 
	d) o manejo do Sistema Siconv é extremamente dificultoso, de forma que qualquer inserção de dados que esteja em desacordo com seus parâmetros impede a continuidade da operação, como no caso da recorrente;
e) a recorrente nunca teve intenção de deixar de prestar contas, tanto é que pediu prazo suplementar para cumprir com sua obrigação, relatando as dificuldades;
f) houve apenas o descumprimento de aspectos formais relativos à prestação de contas;
g) não houve prejuízo ao erário, nem enriquecimento ilícito;
h) para imputação de responsabilidade de terceiro por ato de improbidade administrativa é imprescindível:
h.1) a apuração de responsabilidade subjetiva, conforme jurisprudência do STF (REsp 621.415/MG, rel. Min. Eliana Calmon, DJ 30/5/2006;
h.2) a comprovação de sua má-fé, de seu dolo, ou melhor sua intenção de lesar o patrimônio público ou de locupletar-se ilicitamente, cabendo ao autor da ação tal ônus, como bem assevera a doutrina de Arnold Wald e Gilmar Mendes, cujo trecho é transcrito à peça 51, p. 8 e julgou o Tribunal Federal da 3ª Região, cujo trecho foi transcrito à peça 51, p. 8-10;
i)  no caso, não houve dolo ou culpa grave, uma vez que, como enfatizado, a recorrente teve dificuldade de utilizar o Sistema Siconv para prestar contas;  
j)  o MROSC - Marco Regulatório das Organizações da Sociedade Civil instituído pela Lei 13.019/2014, alterada pela Lei 13.2014/2015, assim como material produzido pelo Poder Executivo transcrito à peça 51, p. 13, positivaram o entendimento de que se deve priorizar o resultado de um projeto e não sua exatidão formal.
Análise
5.2.	Os argumentos da recorrente não merecem prosperar, considerando que encaminhou a prestação de contas ao TCU somente após a prolação do Acórdão que julgou suas contas irregulares. A dita prestação foi enviada por meio de correspondência de 24/11/2014 (peça 33) , a qual foi protocolada como recebida em 4/12/2014. O acórdão que julgou suas contas, porém, é anterior, tendo sido publicado em 10/10/2014. 
5.3.	Registre-se que os documentos encaminhados após a prolação do acórdão recorrido, de fato, foram analisados por esta Serur, que os considerou como recurso inominado, propondo reconhecê-los como recurso de reconsideração. Todavia, não foram conhecidos como tal pelo Ministro Relator.   
5.4.	Ressalta-se que, durante a vigência do Convênio 763065/2011, a recorrente foi comunicada pela concedente, por meio do Ofício 06/2012/NUCC/SEPLAN/SEPPIR/PR (peça 1, p. 263) , a respeito da alteração do término de vigência da avença para 26/8/2012, e ainda que, a partir desta data, a convenente teria 60 dias para enviar a prestação de contas, encerrando-se em 29/10/2012, o prazo para a entrega. Dessa forma, a recorrente tinha plena ciência do prazo de entrega da prestação de contas.
5.5.	Todavia, a recorrente, sem justificativa, não apresentou a prestação de contas. Em consequência, a concedente encaminhou o Ofício 148/2013 - NUCC/SEPLAN/SEPPIR/PR, de 19/5/2013, comunicando o encerramento do prazo, a inscrição da recorrente no Registro de Inadimplentes do Sistema Integrado de Administração Financeira (Siafi) , e que seria instaurada a TCE, caso não recebesse a prestação de contas devida no prazo de 10 dias (peça 1, p. 359) .
5.6.	A recorrente, por sua vez, em correspondência de 20/5/2013, solicitou prazo de mais 45 dias para a entrega da prestação de contas (peça 1, p. 367) , em função de sua inexperiência com o Sistema Siconv, ao que a concedente respondeu, por meio do Ofício 173/2013-NUCC/SEPLAN/SEPPIR/PR, de 29/5/2013, com a possibilidade de analisar a prestação, caso fosse recebida antes da instauração da TCE (peça 1, p. 369) . A TCE foi instaurada em 23/10/2013, sem que houvesse prestação de contas dos recursos recebidos, caracterizando-se, assim, a omissão no dever de prestar contas.
5.7.	Já no âmbito desta Corte de Contas, a recorrente foi citada mediante o Ofício 1.130/2014-TCU/SECEX-SP (peça 9) , de 19/5/2014, tendo tomado ciência desse expediente, conforme atesta o aviso de recebimento (AR) à peça 11. Entretanto, novamente, não atendeu a citação e não se manifestou quanto às irregularidades verificadas, sendo considerada revel, de acordo com o art. 12, § 3º, da Lei 8.443/1992.
5.8. Como resta evidenciado, a recorrente teve várias oportunidades de apresentar a prestação de contas, tanto por meio do Sistema Siconv, como por meio de documentação física. Ao contrário, optou por permanecer omissa, devendo, dessa forma, ser responsabilizada por sua conduta.
5.9.	Além disso, não é possível a justificativa com base em eventual inexperiência na gestão de convênios para afastar sua responsabilidade pela omissão. Ressalte-se que a qualificação técnica e capacidade operacional do convenente para a gestão do convênio é condição essencial do instrumento, tendo sido atestada por meio do Parecer/SPAA  76/2011, de 5/12/2011 (peça 1, p. 95-99) . Dessa forma, ao firmar o Convênio 763065/2011, a recorrente, na pessoa do seu presidente, aquiesceu ter competência para cumprir o objeto conveniado. Dessa forma, essa alegação não justifica a ocorrência de omissão na apresentação das contas, nem afasta a responsabilidade decorrente de sua condição.
5.10.	Não procede também a alusão ao Marco Regulatório das Organizações da Sociedade Civil instituído pela Lei 13.019/2014, pois além de ser posterior ao ano de celebração do convenio sob comento, em momento algum flexibiliza a apresentação da prestação de contas, condição que advém do parágrafo único do art. 70, da Constituição Federal/1988.
5.11.	De acordo com a jurisprudência desta Corte de Contas, a apresentação extemporânea da prestação de contas, sem atenuantes que justifiquem o atraso, como é o caso, ainda que possua elementos que comprovem a boa e regular aplicação dos  recursos,  permite a exclusão do débito, se for o caso, mas não elide a omissão inicial, cabendo o julgamento pela irregularidade das contas com aplicação de multa, como se deu no acórdão recorrido (Acórdão 8198/2019-TCU-Segunda Câmara, Rel. Marcos Bemquerer, 1217/2019-Plenário Rel. Walton Alencar e 7722/2019-2ª Câmara, Rel. Augusto Nardes) .
5.12.	Registre-se que, a responsabilização perante o TCU é de natureza subjetiva e prescinde de dolo ou má-fé do agente, bastando a configuração de culpa stricto sensu (5787/2017-2ª Câmara, Rel. Vital do Rêgo, 2067/2015-Pleário, Rel. Bruno Dantas e 1135/2014-2ª Câmara, Rel. Ana Arraes) . 
5.13.	No caso, não se trata de falha formal, como afirmou a recorrente, pois o descumprimento do dever de prestar contas caracteriza-se como erro grosseiro, expresso na Lei 8.443/1992 e na Cláusula Décima Primeira do instrumento de convênio (peça 1, p. 225) . Tal conduta revela nível de atenção aquém ao de uma pessoa com diligência abaixo do patamar médio, o que configura culpa grave, passível de multa (Acórdão 2681/2019-TCU-Primeira Câmara, Rel. Aroldo Cedraz) .
5.14.	Assim, remanescem insatisfatórias as justificativas quanto à omissão no dever de prestar contas, razão pela qual deve-se manter o julgamento pela irregularidade das contas da recorrente bem como a multa.
6. Se a documentação apresentada pela recorrente possui o condão de demonstrar a execução do objeto do Convênio 763065/2011 e a correta aplicação dos recursos repassados pelo concedente (peças 33 e 51) . 
6.1. Defende-se no recurso que o objeto do Convênio 763065/2011 foi cumprido, com base nos seguintes documentos encaminhados pela recorrente:
a) notícia em mídia e encartes sobre a peça "O dia em que Túlio descobriu a África" (peça 51, p. 23, 30, 47,52-66) ;
b) Relatório de Cumprimento do Objeto (peça 33, p. 2-4) ; 
c) lista dos figurinos utilizados (peça 33, p. 5-6) ;
d) Relatório Financeiro de Prestação de Contas (peça 33, p. 7-9) ;
e) Relatório Financeiro de Prestação de Contas - espelho do extrato bancário (peça 33, p. 10-12) ;
f) declarações diversas (peça 33, p. 14) ;
g) extrato da conta do Banco do Brasil, Ag. 4284-6, Conta corrente poupança 010.009.755-3 (peça 33, p. 58, 75-82) ;
h) proposta e plano de trabalho detalhado (peça 33, p. 59-75) ; 
i) Termo de participação em empreendimento teatral (peça 33, p. 15-24) e recibos de pagamento pela Companhia de Teatro Heliópolis, referente a ajuda de custo pela participação como ator na peça "O dia em que Túlio descobriu a África" (peça 33, p. 83-102, 107-115, 118-126, 139-147) , referentes às seguintes pessoas:
	Nome
	Data
	Valor
	Ref.: Peça 33

	José Faustino de Cassio
	24/2/2012
	1.000,00
	p. 92

		23/3/2012
	1.000,00
	p. 94

		23/4/2012
	1.000,00
	p. 107

		23/5/2012
	1.000,00
	p. 122

		25/6/2012
	1.000,00
	p. 143

	Caroline da Silva Barbosa
	24/2/2012
	550,00
	p. 89

		23/3/2012
	550,00
	p. 100

		24/4/2012
	550,00
	p. 115

		23/5/2012
	550,00
	p. 126

		25/6/2012
	550,00
	p. 142

	Christian David de Miranda Silva
	24/2/2012
	550,00
	p. 87

		23/3/2012
	550,00
	p. 99

		24/4/2012
	550,00
	p. 114

		23/5/2012
	550,00
	p. 121

		25/6/2012
	550,00
	p. 144

	Bruno Lourenço dos Santos
	24/2/2012
	550,00
	p. 90

		23/3/2012
	550,00
	p. 101

		23/4/2012
	550,00
	p. 108

		23/5/2012
	550,00
	p. 123

		25/6/2012
	550,00
	p. 141

	Jucimara Ferreira Colombo
	24/2/2012
	1.000,00
	p. 91

		23/3/2012
	1.000,00
	p. 96

		23/4/2012
	1.000,00
	p. 110

		23/5/2012
	1.000,00
	p. 125

		25/6/2012
	1.000,00
	p. 139

	Francisco Elmo Ricardo da Silva
	24/2/2012
	550,00
	p. 83

		23/3/2012
	550,00
	p. 102

		23/4/2012
	550,00
	p. 112

		23/5/2012
	550,00
	p. 124

		25/6/2012
	550,00
	p. 140

	Klaviany Oliveira Costa
	24/2/2012
	550,00
	p. 88

		23/3/2012
	550,00
	p. 98

		23/4/2012
	550,00
	p. 109

		23/5/2012
	550,00
	p. 118

		25/6/2012
	550,00
	p. 147

	Luiz Gonzaga de Oliveira
	24/2/2012
	550,00
	p. 85

		23/3/2012
	550,00
	p. 95

		23/4/2012
	550,00
	p. 111

		23/5/2012
	550,00
	p. 119

		25/6/2012
	550,00
	p. 146

	Donizete Bonfim dos Santos
	24/2/2012
	550,00
	p. 84

		23/3/2012
	550,00
	p. 97

		24/4/2012
	550,00
	p. 113

		23/5/2012
	550,00
	p. 120

		25/6/2012
	550,00
	p. 145

	Denis José Rocha
	24/2/2012
	550,00
	p. 86

		23/3/2012
	550,00
	p. 93

j) Notas fiscais a seguir discriminadas, todas com referência ao objeto e ao Convênio 763065/2011  (peça 33, p. 103-182) :
	número
	data
	Emitente
	valor
	Descrição
	Ref.: peça 33

	11
	20/4/2012
	Juliano Ravache Paes de Melo - EPP
	2.000,00
	divulgação de notícias
	p. 103

	12
	4/5/2012
	Juliano Ravache Paes de Melo - EPP
	2.000,00
	divulgação de notícias
	p.104

	1536
	4/5/2012
	Printing Press Editora Gráfica (EPP) 
	6.550,00
	Impressão de 3.000 postais a R$ 0,50, total R$ 1.500,00 e de 6.000 programas a R$ 0,84, total R$ 5.050,00
	p. 116

	124
	8/5/2012
	Logo Placa Designe Impressão Digital Ltda.
	400,00
	Adesivo Lona
	p. 117

	4140
	13/6/2012
	Luck Cine Vídeo & Eventos Ltda. - ME
	2.000,00
	Criação de material gráfico - postal R$ 500,00, Gráfico R$ 500,00 e Programa R$ 1.000,00
	p. 127-128

	27
	15/6/2012
	Ferron Estúdio de Dança Ltda.
	2.000,00
	Criação de coreografia
	p. 131

	33
	22/6/2012
	Maria Elisangela Rodrigues da Silva 
	1.000,00
	Adequação de figurinos
	p. 136

	551
	26/6/2012
	CZ Produções Artísticas Locação e Comercio Ltda. EPP
	2.000,00
	Serviços de Divulgação
	p. 148

	550
	26/6/2012
	CZ Produções Artísticas Locação e Comercio Ltda. EPP
	1.500,00
	Serviços de Execução de cenografia
	p. 149

	549
	26/6/2012
	CZ Produções Artísticas Locação e Comercio Ltda. EPP
	1.500,00
	Serviços de Execução de figurino
	p. 150

	169
	5/7/2012
	Dos Santos Iluminação Ltda. ME
	2.000,00
	Serviços prestado de operação de luz
	p. 153

	8
	5/7/2012
	DSI locação e projetos de iluminação
	4.000,00
	Locação de equipamentos de luz
	p. 154

	26089
	16/7/2012
	Cooperativa Paulista de Teatro
	4.000,00
	Serviços de músico prestados para o espetáculo objeto do Convênio 763/065
	p. 157-158

	173
	17/7/2012
	MCTA - Movimento Cultural, Teatro e de Artes de São Caetano do Sul, Diadema, Mauá, Sto. André
	6.500,00
	Serviços de Direção Artística
	p. 164

	74
	19/7/2012
	T Rex Filmagens e Eventos Ltda. - ME
	3.000,00
	Videoarte - R$ 1.000,00 e Operação de vídeo R$ 2.000,00 
	p. 167

	1704
	26/7/2012
	Moderna Eventos Ltda.
	1.000,00
	Iluminador
	p. 170

	320
	1/8/2012
	Som Express Locações Turismo Eventos Com e Serv. Tec. Ltda. - ME
	8.000,00
	Locação de 3 projetores (R$ 6.000,00) e locação de equipamento de som (R$ 2.000,00) 
	p. 173

	15
	27/7/2012
	Photo e Art. Eventos s/c Ltda. ME
	500,00
	Serviço de fotógrafo
	p. 176

	280
	1/8/2012
	Branca e Branca Produções Artísticas Ltda.
	5.000,00
	Serviços de Produtor Executivo
	p. 179

	12
	24/8/2012
	Elza Regina Costa
	8.000,00
	Direção do espetáculo (R$ 6.000,00) e operação de som (R$ 2.000,00) 
	p. 182

k) os seguintes contratos de prestação de serviços:
k.1) contrato de prestação de serviços de assessoria de imprensa, assinado em 16/4/2012, sendo contratado Juliano Ravache Paes de Melo (EPP) , no valor de R$ 4.000,00 (metade em 20/4/2012 e metade em 20/5/2012) (peça 33, p. 105-106) ;
k.2) contrato de prestação de serviços artísticos, assinado em 20/4/2012, entre a recorrente e a empresa Luck Cine Vídeo & Eventos Ltda. - ME, no valor de R$ 2.000,00 à peça 33, p. 129-130;
k.3) Contrato de Licenciamento de uso de obra ao presidente da Companhia de Teatro Heliópolis pelo autor, Ralf Rickli, em 1/2/2012, no valor de R$ 2.856,80, e comprovante de pagamento dos direitos autorias ao autor, no mesmo valor, em 15/6/2012 (peça 33, p. 133-135) ;  
k.4) contrato de prestação de serviços artísticos, assinado em 30/4/2012, entre a recorrente e Maria Elisangela Rodrigues da Silva, no valor de R$ 1.000,00 à peça 33, p. 137-138;
k.5) contrato de prestação de serviços artísticos, assinado em 2/4/2012, entre a recorrente e CZ Produções Artísticas Locação e Comercio Ltda. EPP, no valor de R$ 5.000,00, sendo R$ 1.500,00 a título de execução de figurinos, R$ 1.500,00 referente a execução de cenografia e R$ 2.000,00 relativos a divulgação (peça 33, p. 151-152) ;
k.6) contrato de prestação de serviços artísticos, assinado em 2/5/2012, entre a recorrente e Dos Santos Iluminação Ltda. ME, com referência ao Convênio 763065/2011, no valor de R$ 6.000,00, sendo R$ 2.000,00 pela operação de luz e R$ 4.000,00 pela alocação de equipamento de luz (peça 33, p. 155-156) ;
k.7) contrato de prestação de serviços artísticos, assinado em 8/5/2012, entre a recorrente e a Cooperativa Paulista de Teatro, referente a serviços de músico intérprete instrumentista ao vivo, no período de 9/5 a 1/7/2012 para a realização do objeto do Convênio 763065/2011, no valor de R$ 4.000,00, sendo R$ 2.000,00 mensais, bem como boleto bancário tendo a Cooperativa Paulista de Teatro como cedente, no valor de R$ 3.940,00 (peça 33, p. 161-163) ;
k.8) contrato de prestação de serviços artísticos, assinado em 24/1/2012, entre a recorrente e MCTA - Movimento Cultural, Teatro e de Artes de São Caetano do Sul, Diadema, Mauá, Sto. André, referente a serviços de direção artística, para a realização do objeto do Convênio 763065/2011, no valor de R$ 6.500,00 (peça 33, p. 165-166) ;
k.9) contrato de prestação de serviços artísticos, assinado em 26/4/2012, entre a recorrente e T Rex Filmagens e Eventos Ltda. - ME, referente a serviços de videoarte e operação de vídeo, para a realização do objeto do Convênio763065/2011, no valor de R$ 3.000,00 (peça 33, p. 168-169) ;
k.10) contrato de prestação de serviços artísticos, assinado em 23/4/2012, entre a recorrente e a empresa Moderna Eventos Ltda., referente a serviços de iluminação, para a realização do objeto do Convênio763065/2011, no valor de R$ 1.000,00 (peça 33, p. 171-172) ;
k.11) contrato de prestação de serviços artísticos, assinado em 23/4/2012, entre a recorrente e a empresa Som Express Locações Turismo Eventos Com e Serv. Tec. Ltda. - ME, referente a locação de 3 projetores (R$ 6.000,00) e locação de equipamento de som (R$ 2.000,00) , para a realização do objeto do Convênio763065/2011, no valor de R$ 8.000,00 (peça 33, p. 174-175) ;
k.12) contrato de prestação de serviços artísticos, assinado em 23/4/2012, entre a recorrente e a empresa Photo e Art. Eventos S/C Ltda. ME, referente a serviços de fotografia, para a realização do objeto do Convênio763065/2011, no valor de R$ 500,00 (peça 33, p. 177-178) ;
k.13) contrato de prestação de serviços artísticos, assinado em 23/1/2012, entre a recorrente e a empresa Branca e Branca Produções Artísticas Ltda., referente a serviços de produção executiva, para a realização do objeto do Convênio763065/2011, no valor de R$ 5.000,00 (peça 33, p. 180-181) ;
k.14) contrato de prestação de serviços artísticos, assinado em 23/1/2012, entre a recorrente e Elza Regina Costa, referente a serviços de direção do espetáculo (R$ 6.000,00) e operação de som (R$ 2.000,00) , para a realização do objeto do Convênio763065/2011, no valor de R$ 8.000,00 (peça 33, p. 183-184) ;
l) comprovante de pagamento de DARF, em 10/8/2012, no valor de R$ 185,36 (peça 33, p. 132) ;
m) documento DARF, com vencimento em 20/8/2012, no valor de R$ 60,00, e comprovante de pagamento agendado, de 10/8/2012, referente ao IRF da Cooperativa Paulista de Teatro, serviço de músico e intérprete (peça 33, p. 159-160) .
Análise
6.2. Os argumentos da recorrente merecem prosperar. Ao se examinar a documentação ora apresentada, pôde-se verificar que grande parte dela permite estabelecer o nexo de causalidade entre as despesas realizadas e a aplicação dos recursos na execução do objeto do Convênio 763065/2011.
6.3. Conforme a Cláusula Décima Primeira do instrumento de convênio (peça 1, p. 225) , a convenente, na forma estabelecida no art. 56 da Portaria Interministerial MP/MF/CGU 127/2008, em vigor à época, deveria apresentar a prestação de contas composta dos seguintes documentos:
a) Relatório de Cumprimento do Objeto;
b) declaração de realização dos objetivos a que se propunha o instrumento;
c) relação de bens adquiridos, produzidos ou construídos, se for o caso;
d) relação de treinados ou capacitados, quando for o caso;
e) relação de serviços prestados, quando for o caso;
f) comprovante de recolhimento do saldo de recursos, quando houver; e
g) termo de compromisso por meio do qual o convenente ou contratado será obrigado a manter os documentos relacionados ao convênio;
h) relação de pagamentos efetuados, indicando o beneficiário, o número do cheque ou documento de transferência, a data do pagamento e o número do documento fiscal;
i) extrato da conta bancária específica do período do recebimento do recurso até o último pagamento efetuado, contendo toda a movimentação dos recursos e conciliação bancária, quando for o caso;
j) comprovante de recolhimento do saldo de recursos, se for o caso, à conta indicada pela concedente, ou DARF, quando recolhido ao Tesouro Nacional;
k) cópia do despacho adjudicatório e homologação das licitações realizadas ou justificadas para sua dispensa ou inexigibilidade, com o respectivo embasamento legal, quando for o caso; 
l) fotos das obras/serviços ou eventos realizados, quando for o caso;
6.4. Além disso, conforme a Cláusula Décima Segunda do referido instrumento de convênio (peça 1, p. 227) , as despesas deveriam ser comprovadas mediante documentos originais fiscais ou equivalente, devendo as faturas, recibos, notas fiscais e quaisquer outros documentos comprobatórios ser emitido em nome da convenente e devidamente identificados com referência ao título e número do Convênio.
6.5. No exame dos documentos entregues, verificou-se que foram juntados à peça 33, notas fiscais, recibos, contratos de prestação de serviço e, em especial, o extrato bancário à peça 33, p. 75 a 81 (período de 21/11/2011 a 31/8/2012) , que demonstra a movimentação dos recursos por meio da emissão de DOC e de transferências. Ocorre que não é possível identificar o nome dos destinatários dos recursos debitados em conta corrente, pois o pagamento foi efetuado por meio de transferência ou por emissão de DOC, sem que haja correspondência possível com o número de cada documento, o que dificulta o estabelecimento de nexo causal entre os recursos repassados e os gastos decorrentes da realização do objeto.
6.6. Entretanto, de acordo com a jurisprudência desta Corte de Contas, havendo congruência entre a movimentação bancária e os comprovantes de despesas, admite-se o exame de todo o conjunto probatório existente nos autos para que se faça a correlação necessária à caracterização do nexo de causalidade (1933/2019-2ª Câmara, Rel. Augusto Nardes, 3327/2019-1ª Câmara, Rel. Vital do Rêgo, 1748/2016-Plenário, Rel. Vital do Rêgo e 2869/2018-2ª Câmara, Rel. José Múcio) .    
6.7. No presente caso, é possível reconhecer a correspondência entre os valores e datas do extrato bancário com as notas fiscais juntadas. Registra-se que o Plano de Trabalho consolidado previsto para o Convênio 763065/2011 é o seguinte (peça 1, p. 67-71) :
	Especificação
	Meta
	Previsão de início
	Previsão de término
	Valor

	Pré-produção/preparação
	1
	3/12/2011
	30/12/2011
	R$ 4.000,00

	Produção
	2
	9/1/2012
	30/3/2012
	R$ 66.200,00

	Apresentação
	3
	24/4/2012
	28/6/2012
	R$ 24.800,00

	Contrapartida
	4
	29/6/2012
	30/7/2012
	R$ 5.000,00

	Total
	R$ 100.000,00

6.8. O Plano de aplicação detalhado, por sua vez, após pedido de reajuste que foi analisado por meio da Nota Técnica SEPPIR/SPAA 25/2012, de 9/5/2012, previu os seguintes itens (peça 1, p. 331 e 345-353) :
	Descrição
	Quant.
	Unid.
	Valor unitário
	Valor Total

	Diretor artístico
	5
	mês
	R$ 1.300,00
	R$ 6.500,00

	Diretor do espetáculo
	5
	mês
	R$ 1.200,00
	R$ 6.000,00

	Produtor Executivo
	5
	mês
	R$ 1.000,00
	R$ 5.000,00

	2 atores convidados elenco - protagonista
	5
	mês
	R$ 2.000,00
	R$ 10.000,000

	Divulgador nas escolas
	2
	mês
	R$ 1.000,00
	R$ 2.000,00

	Designer Gráfico - programa
	1
	mês
	R$ 1.000,00
	R$ 1.000,00

	Execução de cenografia 
	1
	mês
	R$ 1.500,00
	R$ 1.500,00

	Execução de figurino
	1
	mês
	R$ 1.500,00
	R$ 1.500,00

	Assessor de Imprensa
	2
	mês
	R$ 2.000,00
	R$ 4.000,00

	Locação de equip. de luz
	2
	mês
	R$ 2.000,00
	R$ 4.000,00

	Locação de equip. de som 
	2
	mês
	R$ 1.000,00
	R$ 2.000,00

	Operador de som
	2
	mês
	R$ 1.000,00
	R$ 2.000,00

	Operador de vídeo
	2
	mês
	R$ 1.000,00
	R$ 2.000,00

	Coreógrafo
	2
	mês
	R$ 1.000,00
	R$ 2.000,00

	Direitos autorais
	1
	mês
	R$ 4.000,00
	R$ 4.000,00

	Músico
	2
	mês
	R$ 2.000,00
	R$ 4.000,00

	Fotógrafo
	1
	mês
	R$ 500,00
	R$ 500,00

	Iluminador
	1
	mês
	R$ 1.000,00
	R$ 1.000,00

	Videoarte
	1
	mês
	R$ 1.000,00
	R$ 1.000,00

	Figurinista
	1
	mês
	R$ 1.000,00
	R$ 1.000,00

	Cenógrafo
	1
	mês
	R$ 1.000,00
	R$ 1.000,00

	8 atores da companhia
	5
	mês
	R$ 4.400,00
	R$ 22.000,00

	Impressão de Banner
	3
	unid
	R$ 150,00
	R$ 450,00

	Impressão de postal
	3.000
	mil
	R$ 0,50
	R$ 1.500,00

	Impressão de programas
	6.000
	mil
	R$ 0,84
	R$ 5.050,00

	Designer gráfico do banner
	1
	mês
	R$ 500,00
	R$ 500,00

	Designer gráfico do postal
	1
	mês
	R$ 500,00
	R$ 500,00

	Operador de luz
	2
	mês
	R$ 1.000,00
	R$ 2.000,00

	Locação de 3 projetores
	2
	mês
	R$ 3.000,00
	R$ 6.000,00

	Total
	R$ 100.000,00

6.9.	Tomando por base o plano de trabalho detalhado, foi possível relacionar os gastos previstos com os documentos trazidos pela recorrente na prestação de contas à peça 33, notas fiscais, recibos e extrato bancário, verificando-se ainda a correspondência das datas de contratação e pagamento, conforme a seguir:
	Plano de Trabalho
	Prestação de Contas

	Descrição
	Quant.
	Unid.
	Valor  total Previsto
	Valor total Realizado
	NF/Recibo
	Extrato

						Peça 33

	Diretor artístico
	5
	mês
	R$ 6.500,00
	R$ 6.500,00
	p. 9 e 164-166
	p. 81

	Diretor do espetáculo
	5
	mês
	R$ 6.000,00
	R$ 6.000,00
	p. 182-184
	p. 82

	Produtor Executivo
	5
	mês
	R$ 5.000,00
	R$ 5.000,00
	p. 179-181
	p. 82

	2 atores convidados elenco - protagonista
	5
	mês
	R$ 10.000,00
	R$ 10.000,00
	p. 91, 92, 94, 96, 107, 110,122,  125, 139 e 143
	p. 78-80

	Divulgador nas escolas
	2
	mês
	R$ 2.000,00
	R$ 2.000,00
	p. 148-152
	p. 80

	Designer Gráfico do programa
	1
	mês
	R$ 1.000,00
	R$ 1.000,00
	p. 127-130
	p. 80

	Execução de cenografia 
	1
	mês
	R$ 1.500,00
	R$ 1.500,00
	p. 149-152
	p. 80

	Execução de figurino
	1
	mês
	R$ 1.500,00
	R$ 1.500,00
	p. 150-152
	p. 80

	Assessor de Imprensa
	2
	mês
	R$ 4.000,00
	R$ 4.000,00
	p. 103-106
	p. 78-79

	Locação de equipamento de luz
	2
	mês
	R$ 4.000,00
	R$ 4.000,00
	p. 154-156
	p. 81

	Locação de equipamento de som 
	2
	mês
	R$ 2.000,00
	R$ 2.000,00
	p. 173-175
	p. 82

	Operador de som
	2
	mês
	R$ 2.000,00
	R$ 2.000,00
	p. 182-184
	p. 82

	Operador de vídeo
	2
	mês
	R$ 2.000,00
	R$ 2.000,00
	p. 167-169
	p. 81

	Coreógrafo
	2
	mês
	R$ 2.000,00
	R$ 2.000,00
	p. 131
	p. 80

	Direitos autorais
	1
	mês
	R$ 4.000,00
	R$ 2.856,80
	p. 133-135
	p. 80

	Músico
	2
	mês
	R$ 4.000,00
	R$ 3.940,00
	p. 157-160
	p. 81

	Fotógrafo
	1
	mês
	R$ 500,00
	R$ 500,00
	p. 176-178
	p. 82

	Iluminador
	1
	mês
	R$ 1.000,00
	R$ 1.000,00
	p. 170-172
	p. 81

	Videoarte
	1
	mês
	R$ 1.000,00
	R$ 1.000,00
	p. 167-169
	p. 81

	Figurinista
	1
	mês
	R$ 1.000,00
	R$ 1.000,00
	p. 136-138
	p. 81

	Cenógrafo
	1
	mês
	R$ 1.000,00
	--
	--
	--

	8 atores da companhia
	5
	mês
	R$ 22.000,00
	R$ 20.350,00
	p. 83-86,  88, 93, 95, 97, 98. 102. 109, 111-113, 118-120, 124, 140, 145-147
	p. 33, p. 76 a 80

	Impressão de Banner
	3
	unid
	R$ 450,00
	R$ 400,00
	p. 117
	p. 79

	Impressão de postal
	3000
	mil
	R$ 1.500,00
	R$ 1.500,00
	p. 116
	p. 79

	Impressão de programas
	6000
	mil
	R$ 5.050,00
	R$ 5.050,00
	p. 116
	p. 79

	Designer gráfico do banner
	1
	mês
	R$ 500,00
	R$ 500,00
	p. 127-130
	p. 80

	Designer gráfico do postal
	1
	mês
	R$ 500,00
	R$ 500,00
	p. 127-130
	p. 80

	Operador de luz
	2
	mês
	R$ 2.000,00
	R$ 2.000,00
	p. 153-156
	p. 81

	Locação de 3 projetores
	2
	mês
	R$ 6.000,00
	R$ 6.000,00
	p. 173-175
	p. 82

	Total
	R$ 100.000,00
	R$ 96.096,80
		
6.10.	Em uma análise objetiva do material trazido aos autos, pode-se constatar que as apresentações preconizadas no projeto original foram executadas, dada a ampla publicidade conferida aos eventos no prazo previsto para a sua realização (peça 51, p. 23, 30, 47,52-66) . 
6.11.	Em relação ao nexo financeiro, da conciliação bancária feita com os extratos à peça 33, p. 75-82, da conta 9755-1, agência 4284-6, do Banco do Brasil, foi possível acolher despesas no valor de R$ 96.096,80, conforme item 6.9 retro, valor superior, portanto, ao repasse feito com recursos federais. 
6.12.	Algumas despesas não puderam ser confirmadas por falta de suporte documental, conforme a seguir:
a) não foi identificado o recolhimento do saldo de R$ 1.822,61, apresentado na conta de poupança, do período de 12/1/2012 a 31/10/2014 (peça 33, p. 25-58) ;
b) não foi identificado na conta específica, o pagamento da despesa referente ao imposto de renda da Cooperativa Paulista de Teatro, acerca do serviço de músico e intérprete, constituído de DARF, no valor de R$ 60,00, com vencimento em 20/8/2012, cujo agendamento é de 10/8/2012. Este pagamento foi realizado em conta corrente diferente da conta específica. Embora na relação de pagamentos conste serviços de músico e intérprete no valor de R$ 4.000,00, em 16/7/2012 (peça 33, p. 9) , e conste ainda, a Nota Fiscal 26089, de 16/7/2012, correspondente, no mesmo valor, o pagamento do título na conta-específica, é no valor de R$ 3.940,00, resultando na diferença de R$ 60,00;
c) o pagamento de DARF, em 10/8/2012, no valor de R$ 185,36, além de não constar a sua origem, não foi realizado com recursos da conta específica (peça 33, p. 132) .
6.13.	De toda forma, considerando que o total dos recursos repassados pelo concedente alcançou R$ 95.000,00, e que, do total de despesas constantes da relação de pagamentos (peça 33, p. 7-9) e movimentadas nos extratos bancários à peça 48, p. 21-24 e 27-28, merecem ser acolhidos os gastos relativos a R$ 96.096,80, conclui-se que não mais subsiste o débito aplicado à recorrente.
6.14.	Registra-se, apesar de a recorrente ter trazido, em sede recursal, documentos aptos a atestar a regularidade das despesas repassadas por meio do Convênio 763/065/2011, que tal fato não tem o condão de afastar a irregularidade concernente à omissão no dever de prestar contas, constituída nos presentes autos. Sobre tal tema, verifica-se que este Tribunal possui entendimento de que a citação pelo TCU é o marco temporal a partir do qual a apresentação da prestação de contas não mais descaracteriza a omissão (Acórdão 162/2019-TCU-Primeira Câmara, Rel. Bruno Dantas, 4.816/2017-2ª Câmara, Rel. Ana Arraes e 5.910/2016-2ª Câmara, Rel.  Augusto Nardes) . No caso em tela, a citação deu-se em 28/5/2014, cerca de um ano e meio após vencido seu dever de prestar contas, 29/10/2012 (peça 1, 263) .
6.15.	Como já enfatizado no subitem 5 desta instrução, a omissão no dever de prestar contas é causa autônoma para o julgamento pela ilegalidade das contas, mesmo que ocorra comprovação posterior de execução integral dos recursos repassados, e, no presente caso, não foram apresentadas justificativas plausíveis para que a recorrente deixasse de prestar contas dos recursos tempestivamente.
6.16.	Assim, afastada a condenação em débito em etapa recursal, o TCU pode manter o julgamento pela irregularidade das contas e alterar o valor e o fundamento legal da multa, se remanescer ato ilegal sobre o qual já se tenha oportunizado ao responsável o exercício do contraditório e da ampla defesa. Posto isso, apesar de o débito ter sido elidido, ainda cabe multa à recorrente pela injustificada omissão no seu dever de prestar contas dos recursos do Convênio 763065/2011.
CONCLUSÃO
7. Das análises anteriores, conclui-se que a recorrente, embora de forma intempestiva, logrou comprovar a boa e regular aplicação dos recursos federais recebidos para a execução do Convênio 763/065/2011. No entanto, permanece configurada a irregularidade relativa à omissão no dever de prestar contas apurada nos presentes autos, razão pela qual a recorrente deve ser responsabilizada.
7.1. Assim, propõe-se o conhecimento do recurso interposto, com provimento parcial, sendo que o débito imputado nesta TCE deve ser excluído, sem prejuízo de serem mantidas as irregularidades das contas e a aplicação de multa, em valor reduzido, com fundamento no art. 58, inciso I, da Lei 8.443/1992, ante a irregularidade caracterizada pela omissão no dever de prestar contas.
PROPOSTA DE ENCAMINHAMENTO
8. Diante do exposto, com fundamento nos artigos 32, inciso III, e 35, da Lei 8.443/1992, submetem-se os autos à consideração superior, com posterior encaminhamento ao Ministério Público junto ao Tribunal de Contas da União e ao Gabinete do Relator, propondo:
a) conhecer do recurso e, no mérito, dar-lhe provimento parcial para afastar o débito imputado à recorrente no item 9.2 do Acórdão 5992/2014-TCU-Primeira Câmara, bem como para reduzir, proporcionalmente, o valor da multa aplicada no item 9.4 do acórdão recorrido, alterando a fundamentação legal dessa sanção para a do art. 58, inciso I, da Lei 8.443/1992;
b) comunicar a deliberação que vier a ser proferida por esta Corte à recorrente, à Secretaria de Políticas de Promoção da Igualdade Racial, à Procuradoria da República no Estado de São Paulo e demais interessados.

8.1. Martha Macruz de Sá (87.543/OAB-SP) e outros.

Subprocurador-Geral Lucas Rocha Furtado.

TOMADA DE CONTAS ESPECIAL. CONVÊNIO. OMISSÃO NO DEVER DE PRESTAR CONTAS. CITAÇÃO. REVELIA. CONTAS JULGADAS IRREGULARES COM IMPUTAÇÃO DE DÉBITO E MULTA. RECURSO DE RECONSIDERAÇÃO NÃO CONHECIDO. RECURSO DE REVISÃO. CONHECIMENTO. DÉBITO AFASTADO EM FACE DA PRESTAÇÃO DE CONTAS. OMISSÃO NÃO JUSTIFICADA. PROVIMENTO PARCIAL. TORNAR INSUBSISTENTES ITENS DO ACÓRDÃO RECORRIDO. CONTAS IRREGULARES. MULTA.

TOMADA DE CONTAS ESPECIAL (TCE)

Secretaria de Recursos (SERUR); Secretaria do TCU no Estado de São Paulo (Sec-SP).

Trata-se de recurso de revisão interposto pela Companhia de Teatro Heliópolis contra o Acórdão 5992/2014-TCU-Primeira Câmara, por meio do qual teve contas julgadas irregulares, foi condenada em débito, solidariamente ao presidente da entidade, e apenada com multa, com fulcro nos arts. 16, inciso III, alínea 'a', e 57 da Lei 8.443/1992.
A deliberação recorrida foi proferida em sede de Tomada de Contas Especial instaurada pela Secretaria de Políticas de Promoção da Igualdade Racial, então vinculada à Presidência da República, em face da omissão no dever de prestar contas de R$ 95.000,00 repassados por força do Convênio 763065/2011, cujo objeto era a remontagem e a realização de 40 apresentações do espetáculo "O dia em que Túlio descobriu a África".
Em 26/1/2015, a Companhia de Teatro Heliópolis apresentou documentos a título de prestação de contas, o que não foi conhecido como recurso de reconsideração pelo E. Ministro Bruno Dantas, por não atendidos os requisitos aplicáveis à espécie (peça 37) .
Dessa feita, em sede de recurso de revisão, a Companhia de Teatro Heliópolis aduz que: (i) o objeto do convênio foi integralmente executado; (ii) apesar de a prestação de contas ter sido organizada, não teve êxito em cadastrá-la no Siconv, razão porque encaminhou a documentação ao Tribunal, posteriormente, por via postal; (iii) a prestação de contas não foi acolhida pelo Tribunal como recurso de reconsideração, em que pese o parecer favorável da unidade técnica; (iv) ante a apresentação dos documentos comprobatórios de despesas realizadas, constituem falhas formais a forma e o momento em que tais documentos chegaram ao conhecimento do TCU; (v) não houve dolo ou culpa grave da recorrente, mas somente dificuldade de utilizar o Siconv; (vi) na condição de Organização da Sociedade Civil, a parceria em questão rege-se pela Lei 13.019/2014, que no art. 66 prevê a necessidade de prestação de contas financeira somente quando forem descumpridas as metas e resultados previstos no plano de trabalho, o que não ocorreu no caso em análise. Requer, por fim, que as contas sejam julgadas regulares (peça 51) .
Em análise minuciosa dos documentos juntados aos autos para fins de prestação de contas (peça 33) , a Secretaria de Recursos identificou a existência de nexo de causalidade entre os recursos recebidos e as despesas realizadas, que totalizaram R$ 96.096,80, superior ao montante repassado pela União. Ressaltou que, em que pese alguns pagamentos terem sido feitos por meio de transferências bancárias e ou mediante a emissão de documento de ordem de crédito, o conjunto probatório permite concluir pela aplicação dos recursos geridos no objeto pactuado. 
No que se refere à execução física do ajuste, assevera que a recorrente demonstrou, por meio de encartes publicitários e de notícias veiculadas na mídia, que as apresentações programadas foram realizadas no prazo previsto (peça 51, p. 19-66) .
Refuta, contudo, as alegações de que a recorrente enfrentou dificuldades insuperáveis com o Siconv, a ponto de não poder apresentar a prestação de contas. Por essa razão, propugna pelo afastamento do débito imputado aos responsáveis, mantida a irregularidade das contas ante a omissão no dever de prestar contas, com fulcro no art. 16, inciso III, alínea 'a', da Lei 8.443/1992. Propõe, ainda, a reclassificação dos fundamentos da multa imposta aos responsáveis, que passaria a estar sob o art. 58, inciso I, da Lei 8.443/1992, e consequente revisão do valor. 
O Parquet anuiu ao encaminhamento proposto.
Acolho os pareceres emitidos nos autos como razões de decidir, sem prejuízo das considerações que faço.
O dever de comprovar a boa e regular aplicação dos recursos públicos geridos decorre do art. 70, parágrafo único, da Constituição Federal, o que afasta a pretensão de tratar a prestação de contas como mera formalidade, passível de ser dispensada em vista da demonstração de que o objeto pactuado foi executado. Na verdade, por força do mandamento constitucional, o ônus da prova é invertido, cabendo ao gestor evidenciar a correta utilização dos recursos a ele disponibilizados.
No caso específico, a recorrente requereu, em 23/5/2013, prorrogação de prazo para apresentar a prestação de contas. Em resposta, o órgão concedente esclareceu que, findo o prazo estabelecido no Convênio 763065/2011, a prestação de contas seria analisada caso recebida antes da instauração da TCE, o que se deu em 23/10/2013. Apesar dos cinco meses decorridos, prazo significativamente superior aos 45 dias requeridos, a recorrente permaneceu omissa (peça 1, p. 367-369) . Regularmente citada pelo TCU em maio de 2014, a recorrente também se manteve silente.
Assim e em que pese ter ficado demonstrada a execução do objeto, a gravidade da conduta omissiva da recorrente não dá azo à redução da multa aplicada inicialmente, que corresponde a 16% do limite máximo aprovado pelo Tribunal, montante compatível com os parâmetros estabelecidos pelo art. 268, inciso I, do Regimento Interno do TCU.
Feitas tais considerações e não havendo nos autos informação capaz de afastar a omissão da Companhia de Teatro Heliópolis no dever de prestar contas, dou provimento parcial ao recurso de revisão interposto contra o Acórdão 5992/2014-TCU-Primeira Câmara, o que aproveita ao responsável solidário Miguel da Guia Rocha Silva, nos termos do art. 161 do Regimento Interno do TCU, para tornar insubsistente os itens 9.2, 9.3, 9.4, 9.5, 9.6 e 9.7 do acórdão recorrido; julgo irregulares as contas dos responsáveis com fulcro no art. 16, inciso III, alínea 'a', da Lei 8.443/1992; e aplico-lhes a multa individual prevista no art. 58, inciso I, da mesma Lei.
Ante o exposto, VOTO no sentido de que o Tribunal adote a deliberação que ora submeto à apreciação deste Colegiado.
TCU, Sala das Sessões Ministro Luciano Brandão Alves de Souza, em 11 de março de 2020.
WALTON ALENCAR RODRIGUES 
Relator